臺灣彰化地方法院民事裁定　91年度破字第1號
抗　告　人
即 聲請 人　陳 素 雪
相 對人 即
破產管理人　陳 建 良　律師
上列抗告人因財團法人台灣省彰化縣私立培元高級中學宣告破產
事件,聲請將其薪資債權列為優先分配，對於本院民國100年11月
14日所為裁定，提起抗告，本院裁定如下：
    主    文
原裁定撤銷。
抗告費用新台幣1,000元由相對人負擔。
    理    由
一、抗告人以其原係破產人即財團法人台灣省彰化縣私立培元高
    級中學之老師，在破產宣告後並已向破產管理人申報債權〔
    普通債權票款新台幣(下同）1,700萬元，債權人名冊編號35
    ；薪資債權57萬5,466元，債權人名冊編號107〕。惟破產管
    理人於分配時，僅將普通債權列入分配，薪資債權則漏未分
    配等情，聲請將該薪資57萬5,466元歸為優先債權，於第2次
    分配時優先分配。嗣經本院以該薪資債權在3萬元範圍,抗告
    人之聲請，核無不合；逾3萬元部分（即其中54萬5,466元）
    ，業據另案本院93年度訴字第182號民事判決,確認其債權額
    超過1,700萬元部分不存在（即薪資債權在54萬5,466元範圍
    不存在）確定，應受該確定判決既判力之拘束，抗告人該部
    分之聲請，於法有違為由，以裁定予以駁回。抗告人不服，
    提起抗告。
二、抗告意旨略以：本院93年度訴字第182號民事判決,係指債權
    清冊編號33、普通債權超過1700萬元部分不存在，對於前開
    薪資債權(編號100）並無拘束力，該判決之理由載抗告人提
    出91年度促字第16011號、91年度促字第32123號支付命令，
    其債權本金合計1,700萬元,即指編號33之普通債權。該事件
    之原告陳若起訴時並不包括編號100之薪資債權,何以金額
    變成17,545,466元，是否誤將普通債權加薪資？然抗告人申
    報之編號33債權僅1,700萬元，當然超過1,700萬元部分不存
    在，薪資債權57萬5,466元部分,自不受該確定判決之拘束，
    請准列入優先分配等語。
三、查本院93 年度訴字第182號原告陳若與被告鄭宗明等人間
    請求確認債權不存在事件，其判決主文第三項固載：「確認
    本院91年度破字第1號破產事件,被告陳素雪對被告破產人財
    團法人彰化縣私立培元中學申報之如附表編號33本金債權新
    台幣壹仟柒佰伍拾肆萬伍仟肆佰陸拾陸元於超過新台幣壹仟
    柒佰萬元部分不存在。」云云。惟經調取該民事事件卷後，
    發現該案原告陳若就抗告人起訴請求確認債權不存在之聲
    明，為抗告人於上開破產事件所申報債權17,545,466元中，
    逾12,667,066元部分（即扣除刑事判決書所載借款金額12,1
    21,600元及未領薪資545,466元後之餘額4,878,400元）不存
    在，有該民事卷可按（參卷(三)269～273頁民事準備書(四)狀、
    卷(四)328～331頁民事爭點整理狀、卷(五)8、9、37～44頁言詞
    辯論筆錄），顯見抗告人前開申報之薪資債權，確不在該事
    件原告起訴請求裁判之範圍。上開確定判決主文載為確認抗
    告人申報之債權超過1700萬元部分不存在，不論其真意何在
    ，對於不在起訴範圍之系爭薪資債權，自不受其判決既判力
    之拘束（如該判決所確認不存在之債權，包括系爭薪資債權
    在內，乃屬訴外裁判，對於當事人不生效力）。相對人即破
    產管理人於第一次分配時，依據該確定判決，剔除抗告人所
    申報之薪資債權，尚有誤會。本院前以該確定判決主文及附
    表之記載，認定抗告人申報之薪資債權,在54萬5,466元之範
    圍，業經該判決確認不存在，不得列入優先分配，尚有未洽
    。抗告意旨，指摘原裁定為不當，求予廢棄，並准將其申報
    之薪資債權於第二次分配時列入優先分配，為有理由，爰將
    原裁定撤銷之。
四、依破產法第5條,民事訴訟法第490條第1項、第95條、第78條
    ，裁定如主文。
中    華    民    國   100    年    12    月    6     日
                          民事第一庭
                              法  官  陳 瑞 水
以上正本係照原本作成。
如對本裁定抗告，須於裁定送達後10日內向本院提出抗告狀，並
繳納抗告裁判費新台幣1,000元。
中    華    民    國   100    年    12    月    6     日
                              書記官  蕭 美 鈴